臺北高等行政法院判決　　　　　　　　　　　　　　　九十年度訴字第五九○一號
　　　　　　　　　　　　　　　.
　　原　　　告　甲○○
　　被　　　告　行政院公平交易委員會
　　代　表　人　黃宗樂（主任委員）
　　訴訟代理人　乙○○
　　　　　　　　丁○○
　　　　　　　　丙○○
右當事人間因公平交易法事件，原告不服行政院中華民國九十年八月九日台九十訴字
第０三０五五０號訴願決定，提起行政訴訟。本院判決如左：
    主  文
原告之訴駁回。
訴訟費用由原告負擔。
    事  實
一、事實概要：
  Ａ、本案原告與其夫薛揚倫於八十八年六月間加入美商賀寶芙股份有限公司台灣分
      公司（下稱賀寶芙公司），並自同年十月間開始，專職從事多層次傳銷工作。
  Ｂ、原告二人因欲招募所屬下線參加人，而使用登門拜訪，發放傳單及在求職網站
      上刊登徵才廣告之方式招攬之。
  Ｃ、但事後於八十九月三月間原告與其夫卻遭人向被告機關檢舉，指稱：「其等在
      招攬所屬多層次傳銷下線參加人之過程中，有違反公平交易法之情事」，而經
      被告機關展開調查。
  Ｄ、被告機關調查後，基於以下之事實，認定原告與其夫薛揚倫之招募行為違反依
      「公平交易法」第二十三條之四授權制定之法規命令「多層次傳銷管理辦法」
      第十九條及第二十條第一項之規定：
    １、違規事實之內容：
      ａ、原告與其夫均為多層次傳銷之參加人（多層次傳銷管理辦法第四條參照）
          ，卻在使用發放傳單及刊登網路徵才廣告時，未在招募之始即（向應徵者
          表明）「從事多層次傳銷行為」。
        I、就發放傳單部分，是等待收受傳單之應徵者與其聯絡，才在電話中表明
            自己是賀寶芙公司之經銷商，除非來電者直接詢問是否為傳銷公司，否
            則僅說明為一個事業機會。一直要等到應徵者至其等上線林淑芬等人設
            置之辦公室（即原告及其夫自稱之「賀寶芙公司忠孝分部」）洽談後，
            才會向應徵者說明，所從事之職業為傳銷事業。
        II、就網路徵才廣告部分，於八十九年二、三月間開始在入口網站之求職求
            才區域中刊登廣告，標題為「美商公司」，註解為「一個事業的機會」
            ，並說明公司成長紀事等，意者如以電子郵件回覆，後續電話聯繫內容
            及處理與傳單之模式相同。
      ｂ、原告及其夫制作之招募傳單上，署名為「薛先生」，其內容略以：「認真
          的人都追求財富，在傳統行業，努力不代表成功，我們找能力好．．．欲
          翻身的人．．．願與您分享我的經驗」「我從兼職到現在月入超過二十萬
          」。但實際上原告自八十九年一月至十一月間，單月最高收入亦僅有七萬
          九千元，合計收入不過三十八萬餘元，因此原告在以聲稱成功方式介紹他
          人參加傳銷組織時，顯有虛偽不實及引人錯誤之表示。
    ２、認定違規事實所憑之證據：
      ａ、原告在其夫陪同下至被告機關接受訊問時，由被告機關承辦人員制作之訪
          談筆錄。
      ｂ、原告及其夫傳真給被告機關之召募人才傳單，其上有「我從兼職到現在月
          入超過二十萬」之文字。
      ｃ、賀寶芙公司八十九年十二月十一日之覆函，其上載明：「原告八十九年一
          月至十一月，單月最高收入為七萬九千餘元，合計收入為三十八萬餘元」
          。
    ３、違反之具體法規命令：
      ａ、多層次傳銷管理辦法第十九條：
          多層次傳銷事業以廣告或其他使大眾可得知之方法招募參加人時，應表明
          係從事多層次傳銷行為，並不得以招募員工或假借其他名義為之。
          前項規定，於參加人亦適用之。
      ｂ、多層次傳銷管理辦法」第二十條第一項：
          多層次傳銷事業或其參加人以聲稱成功案例之方式推廣、銷售商品或勞務
          及介紹他人加入時，就該等案例進行期間、獲得利益及發展歷程等事實作
          示範者，應具體說明，不得有虛偽不實或引人錯誤之表示。
  Ｅ、被告機關乃於九十年二月二十二日作成（九十）公處字第０三七號之行政處分
      ，依公平交易法第四十二條第三項及第四十一條前段之規定，對原告及薛揚倫
      作出以下之規制性決定：
    １、法令依據：
      ａ、公平交易法第四十二條第三項：
          違反中央主管機關依第二十三條之四所定之管理辦法者，依第四十一條規
          定處分。
      ｂ、公平交易法第四十一條前段：
          公平交易委員會對於違反本法規定之事業，得限期命其停止、改正其行為
          或採取必要更正措施，並得處新台幣五萬元以上二千五百萬元以下罰鍰；
          ．．．．
    ２、規制性決定之內容：
      ａ、對原告及薛揚倫各處新台幣（下同）五萬元之罰鍰。
      ｂ、命令原告及薛揚倫應自處分書送達之次日起，負擔以下之作為義務：
        I、於以大眾可得知之方法招募參加人時，應表明係從事多層次傳銷行為。
        II、以聲稱成功案例之方式介紹他人加入傳銷組織時，不得為虛偽不實及引
            人錯誤之表示。
  Ｆ、原告與薛揚倫不服上開處分，分別提起訴願，亦經訴願機關行政院駁回其訴願
      ，原告遂提起本件行政訴訟（薛揚倫部分不在本案審理範圍中）。
二、兩造聲明：
  Ａ、原告聲明：
      求為判決撤銷原處分及訴願決定。
  Ｂ、被告聲明：
      求為判決駁回原告之訴。
三、兩造之爭點：
  Ａ、原告主張之理由：
    １、原告對應徵之人均在電話中表明所提供之工作為多層次傳銷業務，並無不表
        明之情事。
    ２、原告接受被告機關之調查後，被告機關職員要求原告提供最近所使用的傳單
        ，並在傳單上簽名。且謂：「此項資料僅供參考，不列入陳述記錄中」等語
        ，故原告才提供最近使用之傳單，但該份傳單並非原告於八十八年十月間開
        始使用之傳單。
    ３、原告配合被告機關之調查，態度良好，陳述均無不實，事後並遵照被告機關
        之指示，按公平交易法及賀寶芙公司之規章來運作。事實上原告於八十九年
        七月成為公司績優組後，單月獎金收入達十四萬元之多，另加零售收入，收
        入確已超過二十萬元，並無不實之處，卻因本案之故，目前僅能以零售收入
        維持生計，損失嚴重。
    ４、為此請求重新審理本案。
  Ｂ、被告主張之理由：
    １、有關原告指稱：「其在電話中均表明係多層次傳銷，並無不表明」等語，顯
        與被告機關調查後所獲致之證據資料不符，爰明如下：
      ａ、依多層次傳銷管理辦法第十九條規定：「多層次傳銷事業以廣告或其他大
          眾可得知之方法招募參加人時，應表明係從事多層次傳銷行為，並不得以
          招募員工或假借其他名義為之。前項規定，於參加人亦適用之。」準此，
          多層次傳銷參加人以廣告招募（其下線）參加人時，應於該廣告上表明係
          從事多層次傳銷行為，使接觸廣告者得客觀判斷是否欲與散布者接觸，俾
          免權益受損。
      ｂ、本案原告與擁有同一直銷權之配偶薛揚倫共同到會答辯時表示：「自八十
          八年十月間迄八十九年十二月間，以發放傳單之方式招募下線，該徵才傳
          單內容並無表明係從事多層次傳銷行為，收達傳單者來電時，倘未直接詢
          問是否為傳銷公司，則僅就工作性質說明為『一個事業機會』，待與收達
          傳單者面談時，才說明為從事多層次傳銷行為」；「另自八十九年二、三
          月間迄同年四月間，於網站刊登之徵才廣告僅說明為『美商公司』、『一
          個事業的機會』等，與有意者接洽之處理模式與徵才傳單相同」等語。綜
          合原告與薛揚倫等人之陳述，原告之招募下線參加人行為顯已違反多層次
          傳銷管理辦法第十九條規定。
      ｃ、原告在訴訟理由所稱：「其均在電話中向應徵者表明工作內容為多層次傳
          銷」一節，除與其在接受被告機關訊問時之答辯內容不符外，也正以足以
          證明原告與其夫在發放傳單或網路廣告中，並未向應徵者表明，將來之工
          作是從事多層次傳銷行為。
    ２、有關原告指稱：「其係提供最近所使用之傳單並非八十八年十月間開始使用
        之傳單」、「八十九年七月成為公司績優組後，單月獎金收入達十四萬多，
        另外加零售收入，其收入已超過二十萬，並無不實」等語，亦與事實不符，
        爰分述如下：
      ａ、依多層次傳銷管理辦法第二十條第一項規定：「多層次傳銷事業或其參加
          人以聲稱成功案例之方式推廣、銷售商品或勞務及介紹他人加入時，就該
          等案例進行期間、獲得利益及發展歷程等事實作示範者，應具體說明，不
          得有虛偽不實或引人錯誤之表示」。
      ｂ、原告於八十九年十一月二十四日傳真其使用之傳單予本會參考，傳單內容
          載有「我從兼職到現在月入超過二十萬」之內容，惟經被告機關向原告所
          參加多層次傳銷事業賀寶芙公司查證，該公司於八十九年十二月十一日來
          函提供原告八十九年一月至十一月間每月收入資料，單月最高收入為七萬
          九千餘元，一月至十一月間合計收入為三十八萬餘元。
      ｃ、則從以上之客觀事證足知，原告確有「以傳單對其參加傳銷活動所獲得利
          益為虛偽不實及引人錯誤之表示」，已違反多層次傳銷管理辦法第二十條
          第一項規定。
      ｄ、至於原告訴訟理由稱所提供之傳單係最近（八十九年十一月）所使用，核
          諸其八十九年一月至十一月間之收入情形，適足證明其就所獲得利益為虛
          偽不實及引人錯誤之表示，其所稱收入已超過二十萬云云顯屬辯詞，自無
          可採。
    理  由
一、程序方面：
    本件原告受合法通知無正當理由而未於準備程序及言詞辯論期日到場，核無民事
    訴訟法第三百八十六條各款所列情形，爰依行政訴訟法第二百十八條準用民事訴
    訟法第三百八十五條、第三百八十六條之規定，由被告聲請而為一造辯論判決。
二、兩造爭執之要點：
  Ａ、本案原告與其夫薛揚倫於八十八年六月間加入賀寶芙公司，並自同年十月間開
      始，專職從事多層次傳銷工作。其二人因欲招募所屬下線參加人，而以發放傳
      單及在求職網站上刊登徵才廣告之方式招攬之。但其等二人整個招攬過程經被
      告機關認定有下列違章事實存在：
      (1)原告與其夫身為多層次傳銷事業參加人，卻在以廣告或其他使大眾可得知之
        方法招募下線參加人時，未依規定表明應徵者將來所從事之工作為多層次傳
        銷行為。
      (2)原告與其夫身為多層次傳銷事業參加人，在以聲稱成功案例之方式，介紹應
        徵者加入多層次傳銷之行業時，就原告每月傳銷收入金額之陳述，有虛偽不
        實或引人錯誤之情形。
      而違反多層次傳銷管理辦法第十九條及第二十條第一項之規定，乃對原告及其
      夫薛揚倫各課處罰鍰五萬元，並命令其二人往後在招募所屬下線參加人時，不
      得再為上開違章行為。
  Ｂ、原告則對被告機關上開違章事實之認定表示不服，而謂：
    １、其在電話中有向應徵者表明「提供之工作為多層次傳銷業務」，並無不表明
        之情事。
    ２、原告及其夫提供予被告機關之傳單，並非八十八年十月間開始使用之傳單，
        而且原告從八十九年七月起成為公司之績優組，單月獎金收入達十四元多，
        加上零獎金，確有二十萬元以上之月收入，故在介紹應徵者成功案例時，並
        無虛偽不實或引人錯誤之情形。
二、本院之判斷：
  Ａ、有關原告違反多層次傳銷管理辦法第十九條規定之違章事實認定部分：
    １、按原告與其夫在以發放傳單及刊登網路徵才廣告招募下線參加人時，未在招
        募之始即向應徵者表明「從事多層次傳銷行為」之事實，有原告之訊問筆錄
        附於原處分卷內可稽，事證已臻明確，此部分違章事實應堪認定。
    ２、原告事後否認其事，而謂：「在電話中有向應徵者說明」云云。惟查：
      ａ、原告雖為以上之答辯，卻未提出任何有利之反證以證實其事，所辯內容之
          真實性無從證明。
      ｂ、再退一步言之，多層次傳銷管理辦法第十九條所規範的行為，是散發傳單
          與網路徵才的招募參加人廣告行為本身，而等到應徵者看到廣告訊息後，
          與原告及其夫以電話聯絡時，原告才告知應徵者「從事多層次傳銷行為」
          ，此時違章事實已成立，原告事後之告知並不影響已成立之違章責任。
  Ｂ、有關原告違反多層次傳銷管理辦法第二十條第一項規定之違章事實認定部分：
    １、而依上開原告與夫自行提出之傳單上文字確有「我從兼職到現在月入超過二
        十萬」之文字內容，但依賀寶芙公司於八十九年十二月十一日答覆被告機關
        之覆函，其上卻明確記載原告八十九年一月至十一月間，單月最高收入為七
        萬九千餘元，合計收入為三十八萬餘元。根本不到每月二十萬元之水準。是
        以原告此部分違章事實之事證明確，應堪認定屬實。
    ２、原告雖謂：「該份傳真予被告機關之傳單，是最近使用者，而不是八十八年
        十月間開始使用者」云云，然而即使原告所言屬實，其在八十九年十一月二
        十四日接受被告機關訊問以前，所對外散發之傳單內容，仍然是不實的，是
        其此部分所辯內容，不影響原告違章事實之成立。
    ３、至於原告所言，其單月獎金收入達十四萬元，另有零售金收入云云，既與賀
        寶芙公司上開函覆不符，原告亦未提出任何有利之反證以推翻上開函覆，是
        其所辯內容之真實性無從證明。
三、綜上所述，本件被告機關認定原告及其夫薛揚倫有違多層次傳銷管理辦法之相關
    規定，而對原告課罰五萬元，並命令其往後在召募下線參加人時，不得再為上開
    違章行為，其處分於法並無不合，罰鍰裁量亦無濫權違法之處，訴願決定予以維
    持，尚無違誤，原告仍執陳詞請求撤銷訴願決定及原處分，為無理由，應予駁回
    。
據上論結，本件原告之訴為無理由，爰依行政訴訟法第二百十八條、第九十八條第三
項前段、民事訴訟法第三百八十五條第一項前段，判決如主文。
中　　　華　　　民　　　國　　九十一　　年　　　八　　　月　　二十八　　日
                                  臺北高等行政法院  第五庭
                                            審判長  法  官　張瓊文
      　　　　　　　　　　　　　　　　　　　　      法　官　劉介中
      　　　　　　　　　　　　　　　　　　　　      法　官　帥嘉寶
右為正本係照原本作成。
如不服本判決，應於送達後二十日內，向本院提出上訴狀並表明上訴理由，如於本判
決宣示後送達前提起上訴者，應於判決送達後二十日內補提上訴理由書（須按他造人
數附繕本）。
中　　　華　　　民　　　國　　九十一　　年　　　八　　　月　　二十八　　日
                                                    書記官  林麗美
